# 关于多层控股结构下的合并，多谢陈版答复，另补充了几个细节问题，有兴趣的指导探讨下

提问人：征途有你 时间：2014-03-16 18:10:28
真正自身碰到复杂的合并的时候，才体会到现在市面上出售的一些有关合并的书籍对实务的指导真的太弱了，包括查了一些论文和期刊，对此也都是点到即止，这让我等悟性低的人咋办呢？ 盼望论坛里有高人出手相助
从最简单的多层控股结构说起： A与甲投资成立B（A占80%，甲20%），B与乙投资成立C（B占70%，乙占30%），由此形成了A控股B，B控股C，而甲、乙均为少数股东的股权结构，假设不存在内部交易等各种复杂情况。
请问以下的股权分解的理解正不正确？ 1 、B由A占股70%，由甲占股30% 2、C由A占股56%，由乙占股30%，由甲占股14%以下是陈老师的答复，有茅塞顿开的感觉，非常感谢 对这类问题，建议从少数股权入手，搞清楚少数股权在B、C中享有的权益比例，剩下的就是母公司股东享有的。 就本案例而言： B的权益中 20 ％由甲享有， 80 ％由A享有； C的权益中， 30 ％由乙直接享有， 70 ％由B直接享有，相应地，甲通过其在B的持股间接享有C的净利润和其他权益变动份额的 14 ％。注意不能说“甲享有C14％的权益”，因为在子公司之间互相投资的环节，作为投资方的子公司的净资产不会因为该互相投资行为而增加，所以B对C的投资成本部分对甲而言只是资产形态的转换，不会导致其所享有B的净资产份额增加。只有B对C投资后在C的损益和其他净资产变动中所享有的份额才会影响到甲在这一合并主体中所享有的权益。
2014-3-17更新： 再补充几个细节上的问题，大家探讨下 1 、若是采用顺序法合并，当A合并B集团（含BC）时，编制下列合并调整抵消分录是否都应该用B合并报表中的归属母公司的权益或者收益的数据，而不需考虑B合并报表中已有的少数股东损益和少数股东权益，这两个少数股东相关的数据只需要留在试算平衡表中自然过渡就可以 1 ）按权益法调整A的长期股权投资时 2 ）抵消A的长期股权投资 3 ）抵消A的投资收益
2 、如果BC间存在未实现内部交易损益，无论同步法还是顺序法，在编制下列合并调整抵消分录时都应该采用抵消未实现内部交易损益后的相应数据 1 ）按权益法调整长期股权投资 2 ）抵消长期股权投资 3 ）抵消投资收益
3 、我看到有文章写，存在未实现内部交易损益时，同步法和顺序法的最终结果会存在差异，是吗？我模拟出来的数据，最终是一致的么

回答人：chenyiwei
对这类问题，建议从少数股权入手，搞清楚少数股权在B、C中享有的权益比例，剩下的就是母公司股东享有的。 就本案例而言： B的权益中 20 ％由甲享有， 80 ％由A享有； C的权益中， 30 ％由乙直接享有， 70 ％由B直接享有，相应地，甲通过其在B的持股间接享有C的净利润和其他权益变动份额的 14 ％。注意不能说“甲享有C14％的权益”，因为在子公司之间互相投资的环节，作为投资方的子公司的净资产不会因为该互相投资行为而增加，所以B对C的投资成本部分对甲而言只是资产形态的转换，不会导致其所享有B的净资产份额增加。只有B对C投资后在C的损益和其他净资产变动中所享有的份额才会影响到甲在这一合并主体中所享有的权益。

提问人：征途有你 时间：2014-03-16 20:01:57
感谢陈老师解答，您这一说，我好像有点开窍了
就我所举的上述最简单的多层合并案例来说，少数股东权益是否应为：
B净资产的20%（由甲直接享有）+C净资产的30%（由乙直接享有）+B对C投资后，C形成的损益和其他权益变动的14%（由甲间接享有）
其中要注意的一点是，B对C的投资成本中甲享有的部分，也就是C股本的14%不应计入甲间接享有的部分，否则存在重复以上理解正确吗？
如果正确，我还有一点点没理解透彻的，虽然已经有点感觉，就是上面说到的“投资成本14%的重复问题”，具体是如何形成重复的？
陈老师能否举例说明
非常感谢

回答人：chenyiwei
可以这样理解。如果你把C的净资产的 14 ％（包括B对C的投资成本部分）作为少数股东权益，会导致少数股东权益的虚增。原因即如我前面所言，合并集团的少数股东权益不会因为子公司之间的互相投资而增加。

提问人：征途有你 时间：2014-03-17 17:36:50
我觉得：按陈老师的答复理解，可供出售金融资产的变动应该是要计入的，只要是投资后产生的变动

回答人：chenyiwei
是的，包括投资后在被投资方的其他综合收益和净利润等原因导致的净资产变动中所占的份额。

提问人：Allen47 时间：2015-02-16 13:39:44
陈老师，我对于这句话有异议。您说：“合并集团的少数股东权益不会因为子公司之间的互相投资而增加”。举个反例， A控制B的80%股权，C控制B的20%股权，A和C无关联关系。同时，A控制D的100%股权。如果D购买C持有的B的20%股权。那么A的合并报表层面，必然合并日的少数股东权益减少为 0 ？相当于D把原属于集团外的少数股东权益买回来了？ 不知道，我理解的哪里有问题？请您指教，谢谢了

回答人：chenyiwei
我说的“子公司之间互相投资”是指子公司之间直接增资互相持有股权，或者合并范围内的子公司之间互相转让股权，不涉及与外部的交易。你说的情况是涉及外部少数股东了，是对外的交易。不过还是感谢你的提醒和补充。